【裁判字號】    90,台上,180
【裁判日期】    900111
【裁判案由】    走私
【裁判全文】
最高法院刑事判決                                  九十年度台上字第一八○號
    上  訴  人  丁○○
                丙○○
                乙○○
    右  一  人
    選任辯護人  黃碧芬律師
    上  訴  人  甲○○
    選任辯護人  李國盛律師
右上訴人等因走私案件，不服台灣高等法院中華民國八十九年七月七日第二審更審判
決（八十八年度重上更(三)字第二○一號，起訴案號：台灣基隆地方法院檢察署八十一
年度偵字第三六一六、四○七一號），提起上訴，本院判決如左：
    主  文
原判決撤銷，發回台灣高等法院。
    理  由
本件原判決認定上訴人丁○○、丙○○、乙○○、甲○○有其事實欄所載之犯行，因
將第一審判決關於上訴人等部分撤銷，改判仍依想像競合犯等規定從一重論處丁○○
、丙○○、甲○○共同連續私運管制物品進口逾公告數額罪刑，論處乙○○幫助私運
管制物品進口逾公告數額之罪刑。固非全無見地。
惟查：(一)審理事實之法院，對於有利及不利於被告之證據，均應一併加以注意，依職
權詳加調查，以為判斷之基礎；故苟與待證事實有重要關係，在客觀上認為應行調查
，又非不易或不能調查之證據，而未依法加以調查判斷，即率行判決者，即有刑事訴
訟法第三百七十九條第十款所稱應於審判期日調查之證據未予調查之違背法令。本件
原判決認定上訴人丁○○、丙○○、甲○○等人第一次於民國八十一年二月十九日，
自美國進口之空氣槍ＤＡＩＳＹ  ＡＩＲＧＵＮ（ＭＯＤＥＬ：一九三八Ｂ）型二一
○○支、ＤＡＩＳＹ  ＡＩＲＧＵＮ（ＭＯＤＥＬ：九五Ｂ）型一一九九支、ＣＲＯ
ＳＭＡＮ  ＡＩＲＧＵＮ（ＭＯＤＥＬ：七六○Ｃ）型一支、共計三三○○支，及可
供前開空氣槍發射使用之鋼質ＢＢ彈二十盒，均具有殺傷力，無非係以內政部警政署
刑事警察局（八一）刑鑑字第三五二七二號鑑驗通知書記載其鑑定係以「性能檢視法
」及「試射法」；非依扣案槍支之說明書為之，其鑑定結果可資為該第一次進口之槍
、彈具有殺傷力之依據云云，為其主要論據；但經詳核該鑑驗通知書，其鑑驗情形欄
係記載上開三種槍械，依「包裝說明」其有效距離分別為一七九㎝、一九四㎝、四三
五㎝云云，並無經實際試射動能之槍彈測試紀錄表可按，則該次槍械鑑定，似僅依槍
械之「包裝說明」資為認定，是否有以「試射法」為之﹖非無疑竇。況查上訴人等第
二次於八十一年六月四日，自美國進口之槍械，其中之ＤＡＩＳＹ  一八八ＡＩＲＰ
ＩＳＴＯＬ型八九四支、ＤＡＩＳＹ  ＰＯＷＥＲ  ＬＩＮＥ  九二二ＲＩＦＬＥ型
一支、ＤＡＩＳＹ  ＲＥＤ  ＲＹＤＥＲ  ＦＩＲＳＴ  ＩＮ  ＡＩＲＧＵＮ型一四
八一支、ＣＲＯＳＭＡＮ  ＡＩＲＧＵＮ（ＭＯＤＥＬ：一三七七）型四十支、ＣＲ
ＯＳＭＡＮ  ＡＩＲＧＵＮ（ＭＯＤＥＬ：一三八九）型四十支，經上開刑事警察局
依「性能檢視法」、「試射法」及「槍枝說明書」方法鑑定結果，認均具有殺傷力，
有該局（八一）刑鑑字第四六六九一號鑑驗通知書在卷可稽；惟經原審將該第二次進
口之槍支送該局另以「性能檢驗法」、「動能測試法」及經實際試射結果，認此部
分槍支均未達殺傷力標準，有該局八十八年十二月八日刑鑑字第一二七四五三號鑑驗
通知書及檢附之槍彈測試紀錄表可按（原審更(三)卷一第八三、八四頁）；而上開上訴
人等第一次進口之空氣槍其有效發射距離僅分別為一七九㎝、一九四㎝、四三五㎝，
苟另經以「性能檢驗法」、「動能測試法」及經實際試射結果，是否足達殺傷力之標
準﹖非無研求之餘地。原審未詳予查明，即率行判決，尚有未盡查證能事之違法。(二)
當事人在審判期日前，或審判期日，聲請調查之證據，如法院未予調查，又未認其無
調查之必要，以裁定駁回之，復未於判決理由內說明何以不予調查之理由，其所踐行
之訴訟程序，即難謂適法。上訴人丁○○於原審請求調取上開第二次進口之ＤＡＩＳ
ＹＲＥＤＲＹＤＥＲ  ＦＩＲＳＴ  ＩＮ  ＡＩＲＧＵＮ型槍支連同包裝說明，以證
明該型槍支與第一次進口之ＤＡＩＳＹ  ＡＩＲＧＵＮ（ＭＯＤＥＬ：一九三八Ｂ）
及（ＭＯＤＥＬ：九五Ｂ）型槍支完全相同，但財政部高雄關與基隆關登記為不同
型之槍支，該第一次進口之槍支實無殺傷力等情（原審更(三)卷一第三○、三一、四七
、一二一頁）；原審未認其無調查之必要以裁定駁回之，復未說明何以不予調查之理
由，難謂適法。(三)科刑之判決書，須將認定之犯罪事實詳記於事實欄，然後於理由內
逐一說明其憑以認定之證據，使事實與理由兩相一致，方為合法，倘事實欄已有及
，而理由未加說明，為理由不備，足構成撤銷之原因。又有罪之判決書，對於被告有
利之證據不採納者，應說明其理由，為刑事訴訟法第三百十條第二款所明文；違反此
規定，即有判決不備理由之違法。原判決事實欄記載上訴人丙○○及丁○○等人第一
次於八十一年二月十九日進口空氣槍被查獲後，仍不肯罷休，復圖第二次走私空氣槍
進口，丁○○乃與丙○○、陳正榮（已判罪確定）、甲○○基於走私槍械進口之概括
犯意聯絡及行為分擔，而為上開第二次走私空氣槍進口等情；但上訴人丙○○否認參
與第二次走私空氣槍進口之行為，而原判決事實欄所載丙○○基於概括犯意聯絡及行
為分擔，參與第二次走私槍械進口等事實，其所憑之證據何在，並未於理由內加以說
明，已有判決認定事實不憑證據之違法。另丙○○於原審辯稱伊並未交付丁○○所謂
之走私企劃書，只拿海關作業流程給丁○○之女友張美娟抄寫，提供合法進口玩具空
氣槍之手續而已；又伊於八十一年二月十九日第一次進口槍支被查獲後，即未與丁○
○商議再行進口槍支情事，丁○○第二次進口槍支，伊完全不知情等語（原審更(三)卷
一第四九、五○、五七頁）；經詳核證人張美娟於警訊中之供證，亦稱丙○○曾拿一
份有關貨櫃流程的資料交給我抄寫，內容是分段式的幾種貨櫃進口方法，寫好後，丁
○○就拿走等語（偵查卷一七○、一七一頁）；另依原判決事實欄之記載，關於第二
次進口槍械之出資、購買及以何公司名義進口等情，丙○○似均未參與，則丙○○此
項有利於己之辯解，尚非亳無根據，其何以不足調查採取，原判決並未加以說明，尚
嫌查證未盡及理由欠備。(四)上訴人丁○○於原審辯稱八十一年六月四日進口之ＤＡＩ
ＳＹＰＯＷＥＲ  ＬＩＮＥ  八五六ＲＩＦＬＥ型空氣槍，係以市面上之ＡＢＳ塑膠
ＢＢ彈射擊，根本無殺傷力，乃上開刑事警察局八十八年十二月八日試射鑑定時，以
特製加鉛、石灰零點三四公克超重之ＢＢ彈為之，該特製之ＢＢ彈較市面正常之ＢＢ
彈重二分之一，故鑑定結果其發射速度達一五八公尺，受力單位面積動能達二六點六
九焦耳，如以市面上正常ＢＢ彈試射，必未達此速度動能，上訴人於進口該型槍械之
初，並無殺傷力之認識等語（原審更(三)卷一第一二五、一二六頁）。究竟實情如何﹖
與認定丁○○此項所辯是否可採及該ＤＡＩＳＹ  ＰＯＷＥＲ  ＬＩＮＥ  八五六Ｒ
ＩＦＬＥ型空氣槍有無達到殺傷力標準，至有關聯。原審未予查明，即遽行判決，亦
嫌查證未盡。上訴人等上訴意旨執以指摘原判決不當，非無理由，應認仍有撤銷發回
之原因。
據上論結，應依刑事訴訟法第三百九十七條、第四百零一條，判決如主文。
中      華      民      國     九十     年      一      月     十一     日
                              最高法院刑事第九庭
                                  審判長法官  曾  有  田
                                        法官  陳  宗  鎮
                                        法官  劉  介  民
                                        法官  魏  新  和
                                        法官  蕭  權  閔
      右正本證明與原本無異
                                              書  記  官
中      華      民      國     九十     年      一      月     十六     日


司法院資訊處製作；財團法人民間司法改革基金會備份。
